【裁判字號】    89,裁聲,13
【裁判日期】    890511
【裁判案由】    聲請補充判決
【裁判全文】
行  政  法  院  裁  定                            八十九年度裁聲字第一三號
    聲請人即原告    甲○○
                    乙○○
                    丙○○
                    丁○○
    被        告    高雄縣政府
右當事人間因公地放領事件，原告對本院中華民國八十八年十二月三十日八十八年度
裁字第一○八二號裁定聲請補充判決，本院裁定如左︰
    主  文
聲請駁回。
    理  由
按行政訴訟法第三十三條準用民事訴訟法第二百三十三條規定，訴訟標的之一部，裁
判有脫漏者，固得聲請法院補充判決。本件原告係以本院八十八年度裁字第一○八二
號裁定（下稱原裁定）就其主張撤銷「排除列冊放領」之訴訟標的未予裁判，聲請補
充判決。然查本件原告之父詹春向被告承租代管之高雄縣燕巢鄉○○段一二五－五地
號國有林地，租期自民國五十七年十二月七日至六十六年十二月十六日止。嗣原告之
父詹春於六十六年間死亡，其間中斷十八年未曾換訂租約，嗣代管之被告通知原告換
訂租約後，原告於八十五年始辦理繼承續租，並由被告以八十五年四月二十九日府農
林字第七六○六八號函核准，租期自八十四年十二月十七日至九十三年十二月十六日
。其後被告依據臺灣高雄地方法院檢察署檢察官八十五年度偵字第一八四四八號等不
起訴處分書所述，認該筆土地於續定租約前，任由他人擅自興建房屋、大型墳墓及圍
牆等違建物，被告乃以八十七年一月九日府農自字第○○六九六五號函復原告略以：
「有關台端承租本縣燕巢鄉○○段一二五－五地號土地一案，業已違反租地使用規定
，應予撤銷台端承租該筆土地之繼承續租權，本府八十五年四月二十九日府農林字第
七六○六八號函核准公有山坡地出租造林契約書應予作廢，自發文日起生效，．．．
」再以八十七年一月十五日府農自字第二五五四七二號函復原告上開國有土地不符放
領規定。原告不服，循序提起行政訴訟。經本院審理結果，認以「官署放租或放領公
地，雖係基於公法為國家處理公務，而其所為放租或放領之行為，則係代表國庫管理
或處分其財產，與私法上租賃或買賣行為無異。人民倘就之發生爭執，自屬關於私權
關係之爭執，應訴由普通民事法院審理裁判，不屬行政爭訟範圍。」本院五十六年判
字第十九號著有判例。而本件被告係基於公法為國家處理公務，其所為有關放租、放
領之行為，係代表國庫管理或處分其財產，原告對之所為爭執，屬私權之爭執，揆諸
上開判例要旨應訴由普通法院裁判，不得提起行政爭訟。原裁定爰依行政訴訟法第十
四條第一項規定駁回原告之訴，於法並無不合。至於原告所稱其主張撤銷「排除列冊
放領」之訴訟標的原裁定未予裁判乙節，乃因被告以八十七年一月十五日府農自字第
二五五四七二號函復原告系爭國有土地不符放領規定，排除原告列冊放領，其性質上
亦屬被告代表國庫管理或處分其財產之行為，原告對之爭執，亦屬被告應否出售系爭
國有土地之問題，仍屬私權之爭執，揆諸前開說明應由普通法院裁判，而不得提起行
政爭訟，已在原裁定併予駁回，縱有述理由不甚明晰情事，仍非裁判有何脫漏。是
原告聲請補充判決，尚難認有理由，應予駁回。
據上論結，本件原告之聲請為無理由，爰依行政訴訟法第三十三條、民事訴訟法第二
百三十三條第四項裁定如主文。
中    華    民    國     八十九      年      五      月      十一       日
                    行 政 法 院 第 二 庭
                                審 判 長 評  事      陳  石  獅
                                         評  事      彭  鳳  至
                                         評  事      黃  合  文
                                         評  事      林  茂  權
                                         評  事      王  立  杰
右  正  本  證  明  與  原  本  無  異
                                         法院書記官  蘇  金  全
中    華    民    國     八十九      年      五      月      十一       日


司法院資訊處製作；財團法人民間司法改革基金會備份。
